【裁判字號】    99,消債抗,63
【裁判日期】    990830
【裁判案由】    清算事件
【裁判全文】
臺灣臺北地方法院民事裁定            99年度消債抗字第63號
抗  告  人  甲○○
上列抗告人因消費者債務清理條例清算事件，對於中華民國99年
5月10日本院99年度消債清字第25號裁定提起抗告，本院裁定如
下：
    主  文
抗告駁回。
抗告程序費用新臺幣壹仟元由抗告人負擔。
    理  由
一、本件抗告人聲請清算，係以：抗告人有不能清償債務情事，
    前已提出債權人清冊，以書面向最大債權金融機構台灣美國
    運通國際股份有限公司請求共同協商債務清償方案，惟協商
    未成立。抗告人聲請清算前二年所得僅新臺幣（下同）8 萬
    1600元，確無力清償現有債務，且抗告人無擔保或無優先權
    之債務總額未逾1200萬元，復未經法院裁定開始清算程序或
    宣告破產，爰向本院聲請清算等語，為其理由。
二、原審則以抗告人雖積欠各金融機構之債權總額267 萬2734元
    ，惟抗告人名下財產總計有384 萬7472元，其並自承資產總
    價值實達478 萬7472元，足徵抗告人資產多於負債，顯無不
    能清償債務或有不能清償之虞情事，其聲請清算核與消費者
    債務清理條例第3 條規定不符，且無從補正等情，駁回抗告
    人清算之聲請。
三、抗告意旨略以：抗告人所有之土地及田賦財產，僅為共有持
    分，且均為旱田或雜、林地，難以變現償債。又抗告人已屆
    72歲高齡，除打零工維生外，並無其他收入，原審逕駁回清
    算聲請有所違誤等語，指摘原裁定不當，並請求廢棄原裁定
    另為開始清算程序之諭知。
四、按債務人不能清償債務或有不能清償之虞者，得依本條例所
    定更生或清算程序，清理其債務；聲請更生或清算不合程式
    或不備其他要件者，法院應以裁定駁回之，但其情形可以補
    正者，法院應定期間先命補正，消費者債務清理條例第3 條
    及第8 條分別定有明文。所謂「不能清償債務或有不能清償
    之虞」，係指債務人欠缺清償能力，對於已屆清償期，且已
    受請求之債務之全部或主要部分，客觀上可預見其為一般且
    繼續不能清償之狀態。又清償能力由財產、信用、勞力構成
    ，縱無良好信用技術或持續不斷之勞力，如有足夠之財產，
    仍屬有清償債務之可能。查抗告人負債總額固為267 萬2734
    元，惟觀諸原審卷所附抗告人稅務電子閘門財產所得調件明
    細表所載，抗告人所共有位於臺北市文山區之土地1 筆及田
    賦14筆，依抗告人持有部分計算，公告現值總計335 萬6112
    元，而所謂「公告現值」係直轄市或縣（市）政府，對於轄
    區內土地，經常調查其地價動態，繪製地價區段圖並估計區
    段地價後，提經地價評議委員會評定，據以編製土地現值表
    ，於每年七月一日公告之地價，是公告現值之評定，自有其
    公信力，可見抗告人共有之上開不動產，價值並非低微，抗
    告人復未釋明上開不動產有何難以處分之情事，則依上開財
    產總值觀察，顯多於抗告人之負債，況抗告人尚有汽車一部
    及價值49萬1360元之投資財產，自難認抗告人已陷於不能清
    償債務之程度。從而抗告人清算之聲請，與消費者債務清理
    條例第3 條所定要件即有未合，自不能准許。原審駁回抗告
    人之聲請，核無違誤。抗告人前詞指摘原裁定不當，求為廢
    棄改判，為無理由，爰依消費者債務清理條例第15條，民事
    訴訟法第495 條之1 第1 項、第449 條第1 項、第95條、第
    78條，裁定如主文。
中    華    民    國    99    年    8     月    30    日
                  民事第三庭  審判長法    官  丁蓓蓓
                                    法    官  郭美杏
                                    法    官  黃明發
上為正本係照原本作成。
本裁定不得再抗告。
中    華    民    國    99    年    8     月    30    日
                                    書記官  陳怡如

司法院資訊處製作；財團法人民間司法改革基金會備份。
